臺灣高等法院高雄分院刑事判決　　　　　九十年度上更(一)字第四五九號
　　上　訴　人
　　即　被　告　乙○○
　　選任辯護人　李衍志
右上訴人因偽造文書案件，不服臺灣屏東地方法院八十八年度訴字第二八○號、中華
民國八十八年七月三十日第一審判決（起訴案號：臺灣屏東地方法院檢察署八十七年
度偵字第七○六四號），提起上訴，判決後，經最高法院發回，本院判決如左：
      主  文
原判決撤銷。
乙○○行使偽造私文書，足以生損害於公眾及他人，處有期徒刑貳月，如易科罰金以
參佰元折算壹日。
      事  實
一、乙○○與甲○○為夫妻，乙○○先於民國八十七年六月十四日凌晨零時許，在其
    位於屏東市○○路八九二號住處，因細故與甲○○發生爭吵，毆打甲○○，又於
    八十七年八月三十一日晚上八、九時許，在上開住處，無故毆打甲○○成傷，甲
    ○○因而提出告訴（臺灣屏東地方法院八十七年易字第一八一九號、本院八十八
    年度上易字第三六一號判處有期徒刑六月、四月合併定應執行刑為有期徒刑八月
    確定在案）。乙○○明知甲○○並未同意將其所有之車牌號碼ＷＮ六八二六號汽
    車過戶予乙○○，竟於民國八十七年十月間，趁甲○○不在家之際，意圖為自己
    不法之所有，竊取施女所有之ＷＮ六八二六賓士小汽車一輛，及該車行車執照與
    施女之身分證影本，並盜用甲○○之印章，將印章及身分證影本，交由在監理站
    外專幫人辦理汽車過戶，不知情之傅美麗辦理甲○○所有之「ＷＮ六八二六號」
    汽車過戶予乙○○，傅美麗即於八十七年十月十三日，至屏東市監理處，以上開
    文件及蓋用乙○○交付之甲○○印章於「汽車過戶登記書」之私文書上，交付屏
    東監理站承辦人員辦理過戶而行使之，使該屏東監理站人員蓋章准將汽車過戶登
    記在乙○○名下，並將過戶之異動資料載入電腦內，使該管公務員將該不實之事
    項登載於職務上所掌之公文書，足以生損害於甲○○及該公路監理機關對於車籍
    管理之正確性。乙○○嗣再於十月十九日將之移轉登記予第三人黃榮源。
二、案經甲○○訴請臺灣屏東地方法院檢察署檢察官偵查起訴。
    理  由
一、訊據上訴人即被告乙○○矢口否認上情，辯稱：該車是被告所購，登記在甲○○
    名下，平日均由被告使用，八十七年九月、十月間，雙方因財務糾紛發生數次爭
    執，被告乃要求甲○○將該汽車登記為被告名下，是甲○○同意將汽車過戶在其
    名下，甲○○之印章、身分證影本是甲○○拿給我的。又伊辦理登記之日期係八
    十七年十月十三日，惟告訴人竟於八十七年十月十七日撰狀提出告訴，足以推斷
    甲○○於提供身分證影本及印章等證件交付被告辦理過戶之後，旋即託人撰狀，
    偽稱印章遭盜用，欲入被告於罪等語。
二、然查：
１、ＷＮ─六八二六號小客車為告訴人甲○○所有，於八十八年十月十三日過戶予乙
    ○○，被告乙○○又於十月十九日將之移轉登記予第三人黃榮源，此情有高雄區
    監理所屏東監理站檢送汽車過戶登記書等在卷可考（詳見偵查卷第三五頁至三七
    頁），被告於民國八十七年十月間，趁告訴人甲○○不在家之際，盜用甲○○之
    印章及竊取ＷＮ六八二六號汽車與行車執照、身分證影本，將該小客車過戶予被
    告乙○○名下等情，業據告訴人甲○○於偵查、一審中均指訴綦詳，告訴人甲○
    ○於偵查中指稱：車我是自己出錢買的，車價二百九十多萬元，我以現金付款，
    車子顏色是我選的，是我親手將錢交予賣車之人，錢是我標會、做生意賺來的，
    他利用我受傷，不敢回家時偷走印章、行車執照及身分證的，我監理站朋友發現
    他在辦過戶，也知道我被打之情形，所以通知我」等情，再經證人傅美麗於偵查
    中證稱：「我在監理站專幫人代辦汽車過戶等手續，被告是在監理站外委託我代
    辦，代辦費用二百元」（詳見偵查卷第十七頁、第六三頁），另，被告於八十七
    年八月三十一日毆打告訴人甲○○，致其頭部外傷臉、胸部腿部等多處受傷，於
    八十七年九月一日住院至九月五日出院，住院五天之事實，業經告訴人甲○○提
    出告訴，並由檢察官提起公訴後，經臺灣屏東地方法院八十七年度易字第一八一
    九號、及本院八十八年度上易字第三六一號判處有期徒刑六月、四月（合併定應
    執行為有期徒刑八月），有本院八十八年度上易字第三六一號判決書、人愛綜合
    醫院診斷證明書三張等在卷可考，足證雙方確已感情決裂，則衡情告訴人豈會在
    八十七年十月間同意將其名下之上開汽車過戶予被告？
２、雖被告究竟何時竊取告訴人之身分證影本、汽車、行車執照及盜用印章乙節，告
    訴人指稱：被告拿走身分證影本、印章及行照的時間我不能確定，他利用我受傷
    不敢回家時偷出去的等情，而告訴人確遭被告毆打後於八十七年九月一日至九月
    五日住院不在家，二人感情不睦，告訴人此項指訴與情理相合，況又有高雄區監
    理所屏東監理站檢送汽車過戶登記書等在卷可證，是以告訴人之指訴應認為與事
    實相符，尚非難以採信，被告辯稱是告訴人甲○○同意云云，要難以置信。又雖
    被告辯稱該汽車係伊出資購買云云，然該汽車既登記在告訴人名下，縱令變更他
    人名下，亦應得告訴人之同意，是以被告此項辯解亦不足採信。至於被告又辯稱
    ：伊於八十七年十月十三日辦妥登記，告訴人竟於八十七年十月十七日撰狀提出
    告訴，足以推斷甲○○於提供身分證影本及印章等證件交付被告辦理過戶之後，
    旋即託人撰狀，偽稱印章遭盜用，欲入被告於罪云云，然告訴人甲○○已於偵查
    中陳明：我監理站朋友發現他在辦過戶，也知道我被打之情形，所以通知我等情
    （詳見偵查卷第十七頁），被告此項辯解亦難以採酌。被告雖又辯稱伊家中有二
    台賓士車，皆是伊購買云云；但本案汽車縱論是被告所購買，既於夫妻關係中，
    登記予妻，又不能證明有信託登記情形，即屬贈與，被告應無擅自取用，過戶之
    權。綜上所述，被告乙○○委託不知情之傅美麗偽造ＷＮ六八二六號之「汽車過
    戶登記書」之私文書上，行使該私文書，使屏東監理站承辦人員將汽車過戶登記
    在乙○○名下，將此不實異動資料登載入電腦、即登載於職務上所掌之公文書，
    足以生損害於甲○○，及該公路監理機關對於車籍管理之正確性，事證已臻明確
    ，被告犯行洵堪認定。
三、核被告所為，盜取汽車及行車執照，身分證影本，犯刑法第三百二十條第一項竊
    盜罪，盜用印章於汽車過戶登記書，向監理機關辦理過戶，監理機關並予登記，
    犯同法第二百十六條、第二百十條行使偽造私文書罪，第二百十四條使公務員登
    載不實罪，此部分其利用不知情之傅美麗為之，為間接正犯。其盜蓋甲○○之印
    文為偽造私文書之部分行為，其偽造私文書後持以行使，其偽造之低度行為，已
    為行使之高度行為所吸收，均不另論罪。所犯竊盜罪、行使偽造私文書罪與使公
    務員登載不實罪間，有方法結果之牽連關係，應從一重之行使偽造私文書罪處斷
    。竊盜部分，起訴書雖未論及，但與有罪起訴部分，有牽連犯裁判上一罪之關係
    ，為起訴效力所及，本院應一併論究。
四、原審據以論罪科刑（有期徒刑二月），固非無見，但未論及竊盜部分，自有未洽
    ，被告上訴否認犯罪，固無足取，惟原判決既有可議，自應予以撤銷改判，審酌
    被告與告訴人係夫妻，竟不僱情義，擅自將告訴人所有之車輛過戶於己，並於短
    短五日內轉手予他人，其犯罪之動機、目的、手段、智識程度、所生危害及犯罪
    後之態度等一切情狀，量處有期徒刑二月。末查刑法第四十一條業經於九十年一
    月十日修正公布，將得易科罰金之犯罪，由犯最重本刑為三年以下有期徒刑以下
    之罪，修正為犯最重本刑為五年以下有期徒刑以下刑之罪，本件被告所犯為最重
    本刑五年以下有期徒刑之行使偽造文書罪，爰依刑法第二條第一項前段規定，適
    用新法諭知易科罰金折算標準。
據上論結，應依刑事訴訟法第三百六十九條第一項前段、第三百六十四條、第二百九
十九條第一項前段，刑法第二百十六條、第二百十條、第二百十四條、第三百二十條
第一項、第五十五條、第二條第一項前段、第四十一條第一項，罰金罰鍰提高標準條
例第一條前段、第二條，判決如主文。
本案經檢察官陳國全到庭執行職務。
中    華    民    國     九十一     年       四       月      十六      日
                              臺灣高等法院高雄分院刑事第九庭
                                  審判長法官  張明松
                                        法官  任森銓
                                    法官  江泰章
右正本證明與原本無異。
如不服本判決應於收受本判決後十日內向本院提出上訴書狀，其未述上訴理由者，
並得於提起上訴後十日內向本院補提理由書狀（均須按他造當事人之人數附繕本)「
切勿逕送上級法院」。
                                      書記官  郭榮芳
中    華    民    國     九十一     年       四       月      十八      日
附錄：本判決論罪科刑法條：
刑法第二百十六條
行使第二百十條至第二百十五條之文書者，依偽造、變造文書或登載不實事項或使登
載不實事項之規定處斷。
刑法第二百十條
偽造、變造私文書，足以生損害於公眾或他人者，處五年以下有期徒刑。
                                                                        Ｑ
